最高法院刑事判決　　　　　　　　　 111年度台上字第2935號
上　訴　人　林家騏




原審辯護人　鄭成東律師
上列上訴人因違反毒品危害防制條例等罪案件，不服臺灣高等法
院中華民國111年3月31日第二審判決（111年度上訴字第8號，起
訴案號：臺灣士林地方檢察署109 年度偵字第6140號），由原審
之辯護人為其利益代為提起上訴，本院判決如下：
    主  文
上訴駁回。
    理  由
一、按刑事訴訟法第377 條規定，上訴於第三審法院，非以判決
    違背法令為理由，不得為之。是提起第三審上訴，應以原判
    決違背法令為理由，係屬法定要件。如果上訴理由書狀並未
    依據卷內訴訟資料，具體指摘原判決不適用何種法則或如何
    適用不當，或所指摘原判決違法情事，顯與法律規定得為第
    三審上訴理由之違法情形不相適合時，均應認其上訴為違背
    法律上之程式，予以駁回。至原判決有無違法，與上訴是否
    以違法為理由，係屬二事。
二、原判決綜合全案證據資料，本於事實審法院採證認事之職權
    ，認定上訴人林家騏有如其事實欄（包括其附表〈下稱附表
    〉一）所載販賣第一級毒品海洛因18次、轉讓禁藥甲基安非
    他命犯行，因而㈠撤銷第一審關於附表一編號1 至7、9至19
    部分之科刑判決，改判仍論處上訴人犯民國109年1月15日修
    正公布、同年7 月15日施行前毒品危害防制條例第4條第1項
    販賣第一級毒品共計18罪刑，並定其應執行之有期徒刑，以
    及諭知相關沒收（銷燬、追徵）；㈡駁回第一審就附表一編
    號8 所示犯行，論處上訴人轉讓禁藥罪刑部分之判決，駁回
    上訴人關於此部分第二審之上訴。已詳敘其憑以認定的證據
    及得心證之理由，且其所為論斷，俱有卷存證據資料可資覆
    按，從形式上觀察，並無足以影響其判決結果之違背法令情
    事存在。
三、上訴人上訴意旨略以：
  ㈠上訴人販賣海洛因之犯罪時間，係集中於109 年2月底至3月
    間，且地點相同，應論以接續犯之單純一罪。原判決認上訴
    人犯意各別，行為互異，予以分論併罰，於法不合。
  ㈡上訴人始終坦承犯行，販賣海洛因之對象僅4 人，所得價金
    不過新臺幣900至1,000元，近似有償轉讓之性質，且其中附
    表一編號11所示犯行，尚未取得價金。原判決認上訴人係販
    賣海洛因，認事用法有誤。又就附表一所示販賣海洛因計18
    次犯行及轉讓禁藥犯行，經依毒品危害防制條例第17條第 2
    項規定減輕其刑，以及就販賣海洛因犯行再依刑法第59條規
    定遞予減輕其刑，所為量刑及販賣海洛因犯行所酌定之應執
    行刑，均屬過重，有違罪責相當原則、比例原則及平等原則
    。
四、惟按：
  ㈠販賣毒品罪之意圖營利，與販賣之規模、動機無涉，其實際
    上是否因而獲利，以及所獲之利益係來自「價差」、「量差
    」或「純度」，均非所問。
    原判決說明：上訴人於第一審及原審審理時均坦承：其係為
    賺錢買毒品，從中獲取施用毒品的好處，始販賣海洛因等語
    ，可見其有營利之意圖。又上訴人販賣海洛因之先後數行為
    ，就時間、地點、交易對象觀察，均可獨立成罪，應按行為
    之次數，分論併罰，不應論以接續犯之單純一罪等旨。此部
    分上訴意旨猶執陳詞，泛言指摘：各次販賣海洛因係單純一
    罪，性質近似有償轉讓。原判決認定上訴人有營利之意圖，
    且予分論併罰違法云云，並非適法之第三審上訴理由。
  ㈡刑之量定及執行刑之酌定，係屬事實審法院得依職權裁量之
    事項，苟已以行為人之責任為基礎，審酌刑法第57條所列各
    款事項，並未逾越法定範圍或未濫用其職權，即不容任意指
    為違法。
    原判決說明：審酌毒品流傳危害甚烈，對販賣毒品行為處以
    重罰，藉以維護國民身心健康、社會秩序及公共利益，並參
    酌上訴人販賣、轉讓毒品之種類、數量、金額、次數，以及
    附表一編號11所示犯行尚未取得價金等一切情狀，就販賣第
    一級毒品、轉讓禁藥罪，分別量處有期徒刑7年7月至7年8月
    、3 月，並考量刑罰之公平、比例原則，以及販賣第一級毒
    品各罪定應執行刑之外部界限，就販賣第一級毒品所處有期
    徒刑，定應執行有期徒刑14年等旨。原判決所為量刑及酌定
    應執行刑，客觀上既未逾越法定刑度之範圍，又未有濫用裁
    量權的情形，且無違背公平正義、罪責相當等原則，自不得
    任意指為違法。此部分上訴意旨泛指：原判決所為量刑及所
    定應執行刑過重違法云云，並非合法之上訴第三審理由。
五、綜上，本件上訴意旨，係就原審量刑、定應執行刑裁量職權
    之適法行使，以及原判決已明確論斷說明之事項，漫事爭論
    ，依首揭說明，與法律規定得為第三審上訴理由之違法情形
    不相適合。應認本件上訴均為違背法律上之程式，予以駁回
    。
據上論結，應依刑事訴訟法第395條前段，判決如主文。
中    華    民    國    111   年    6   月    16      日
                  刑事第五庭審判長法  官  李  錦  樑  
                                  法  官  周  政  達  
                                  法  官  吳  淑  惠  
                                  法  官  錢  建  榮  
                                  法  官  林  孟  宜  
本件正本證明與原本無異
                                  書記官
中    華    民    國   111    年    6     月    22    日